最高法院刑事判決　　　　　　一○○年度台上字第五八○九號
上　訴　人　周展宏
上列上訴人因違反毒品危害防制條例案件，不服台灣高等法院中
華民國一○○年八月十六日第二審判決（一○○年度上訴字第一
五○四號，起訴案號：台灣桃園地方法院檢察署九十九年度偵字
第二三七六二、二六三○四號），提起上訴，本院判決如下：
    主  文
上訴駁回。
    理  由
按刑事訴訟法第三百七十七條規定：上訴於第三審法院，非以判
決違背法令為理由，不得為之；是提起第三審上訴，應以原判決
違背法令為理由，係屬法定要件。如果上訴理由書狀並未依據卷
內訴訟資料具體指摘原判決不適用何種法則或如何適用不當，或
所指摘原判決違法情事，顯與法律規定得為第三審上訴理由之違
法情形不相適合時，均應認其上訴為違背法律上之程式，予以駁
回。上訴人周展宏上訴意旨略稱：(一)、伊於民國九十九年九月十
七日晚上七點多，從桃園出發至台南購買毒品，卻自白在高雄購
買，自白與事實不符，該自白應無證據能力，且無任何證據證明
伊與施龍通事前謀議購買及事後販賣毒品營利之共犯關係，至多
僅能證明伊知道南下目的係要購買毒品。又警方從扣案手機看到
伊與陳慶誠互通之簡訊，認有可能替人頂罪，原審反採為不利之
證據，所為之事實認定與現存證據未符，有認定事實不依證據及
理由矛盾之違背法令。(二)、伊並無販賣之意圖，不成立「販入」
或「意圖販賣而持有毒品」罪，僅構成「單純持有毒品」罪。而
伊持有毒品之目的，究竟是為有償販售他人、無償轉讓他人、抑
或為自己施用而持有？原因甚多，不得單以持有毒品之數量較多
，未考量大量購買可獲得較高優惠之交易常態，數量與是否意圖
販賣而販入並無絕對之關聯，原判決不察，逕推論伊主觀上係意
圖販賣而販入；再本件並未查獲任何與伊接洽毒品事宜之對象，
益徵不能單以扣有毒品，即推論上訴人主觀上有販入牟利之意圖
。原判決洵有認定事實不依證據及判決理由矛盾之違失。(三)、伊
只是單純陪同施龍通南下購買毒品，並無共同出資，也未計畫如
何銷售毒品，對於毒品無所有權與處分權，如何將非屬於自己之
毒品持以出賣？遑論有營利之意圖。本件認事用法與常情有悖，
對於應嚴格證明之主觀犯意，未命檢察官盡舉證責任，為貫徹無
罪推定原則，請准撤銷原判決另為無罪之諭知云云。
惟查：證據之取捨與其證明力之判斷，以及事實有無之認定，均
屬事實審法院之職權，苟其取捨證據與判斷證據證明力並不違背
經驗法則及論理法則，即不容任意指為違背法令，而執為第三審
適法之上訴理由。原判決綜合全案卷證資料，本於事實審法院之
推理作用，認定上訴人有其事實欄所載犯行，因而撤銷第一審之
科刑判決，改判仍論上訴人以共同販賣第二級毒品罪，依毒品危
害防制條例第十七條第二項規定減輕其刑後，處有期徒刑八年六
月，併為相關從刑之宣告。已敘明所憑證據及認定之理由；並對
上訴人否認犯罪所辯各節，如何係飾卸之詞，均不足採，亦已逐
一在理由內詳予指駁；俱有卷存證據資料可資覆按。復說明上訴
人於警詢後利用簡訊與持用0000000000號手機之證人
陳慶誠溝通案情、及事發前與共犯施龍通、同行不知情之陳柏宇
彼此以行動電話聯絡情狀等證據，足資為上訴人在警詢、偵查及
原審審理時所為任意性自白，具相當程度之真實性。再以施龍通
持用0000000000行動電話當日通聯紀錄，調閱該門號
基地台位置及陳柏宇所持0000000000號行動電話通聯
紀錄，說明上訴人自白毒品係當日上午至高雄鳳山購買一節不實
在，真實情形應係如事實欄所載。並參酌毒品在國道高速公路龍
潭收費站當場查獲，上訴人第一時間為警初步詢問時，即坦承毒
品係其所有，事前未與施龍通、陳柏宇商談，得以佐證上訴人自
白意圖營利販入及運輸第二級毒品之核心事實屬實；並勾稽上訴
人、陳柏宇之先後供述，以及施龍通於警詢、偵查一再引導陳柏
宇如何答詢，以隱瞞其與上訴人一同前往台南市販入毒品之真正
時間、地點，用以掩飾毒品之真正來源，足資為上訴人與施龍通
有販賣、運輸第二級毒品之犯意聯絡及行為分擔，而為共同正犯
之認定。復以上訴人、施龍通及陳柏宇三人，為警查獲後經採集
尿液檢體送鑑定，均呈甲基安非他命類陰性反應，上訴人並無施
用毒品，毋須為滿足毒癮而大量購買毒品，並參酌上訴人經濟狀
況欠佳，因認上訴人販入及意圖轉售營利之自白，確與事實相符
。原判決既係依憑上訴人於警詢、偵查及第二審之自白、證人陳
柏宇等偵審中之證言、通聯紀錄及其基地台之位置、施龍通一再
引導陳柏宇之答詢、扣案之甲基安非他命、鑑驗書等，認定上訴
人確有共同意圖販賣而販入甲基安非他命犯行，並非單純持有，
亦非無補強證據，單憑上訴人之自白而為論斷，經核並無悖經驗
法則及論理法則，不得任意指摘為違法。至原審雖未就上訴人所
辯其僅構成「單純持有毒品」罪，而其持有毒品之目的，究竟是
為有償販售他人、無償轉讓他人、抑或為自己施用而持有？逐一
說明，但既已認定基於販賣之意圖而販入，自係排除其他持有之
原因，原判決未就其餘部分說明，亦無理由矛盾或欠備之違誤。
其餘上訴意旨或就原審採證認事職權之適法行使，或就原判決已
論斷明白之事項，任意指摘違背法令，或為單純事實之爭辯，均
與法律規定得為第三審上訴理由之違法情形不相適合。應認上訴
人之上訴違背法律上之程式，予以駁回。
據上論結，應依刑事訴訟法第三百九十五條前段，判決如主文。
中    華    民    國  一○○  年    十    月  二十六  日
                      最高法院刑事第四庭
                          審判長法官  洪  文  章  
                                法官  王  居  財  
                                法官  郭  毓  洲  
                                法官  韓  金  秀  
                                法官  沈  揚  仁  
本件正本證明與原本無異
                                      書  記  官  
中    華    民    國  一○○  年    十    月  二十八  日
                                                      Ｅ